臺灣桃園地方法院民事裁定
110年度監宣字第876號
聲  請  人  李柏翰  




相  對  人  李宜真  






關  係  人  秦湘婷  
上列聲請人聲請監護宣告事件，本院裁定如下：
    主  文
宣告李宜真（女、民國00年0月00日生、身分證統一編號：Z0000
00000號）為受監護宣告人。
選定李柏翰（男、民國00年0月00日生、身分證統一編號：Z0000
00000號）為受監護宣告人李宜真之監護人。
指定秦湘婷（女、民國00年0月0日生、身分證統一編號：Z00000
0000號）為會同開具財產清冊之人。
聲請費用由受監護宣告人負擔。
    理  由
一、本件聲請意旨略以：聲請人李柏翰為相對人之弟弟。相對人
    因重度智能障礙，致不能為意思表示或受意思表示，或不能
    辨識其意思表示之效果。為協助相對人處理日常事務，故提
    出本案之聲請。為此依民法第14條第1項、家事事件法第164
    條第1項規定，聲請本院准予對相對人為監護宣告，並依民
    法第1111條規定指定聲請人為相對人之監護人暨指定關係人
    秦湘婷為會同開具財產清冊之人等語，並提出身心障礙證明
    、戶籍謄本、親屬系統表、同意書等件為證。
二、按「對於因精神障礙或其他心智缺陷，致不能為意思表示或
    受意思表示，或不能辨識其意思表示之效果者，法院得因本
    人、配偶、四親等內之親屬、最近一年有同居事實之其他親
    屬、檢察官、主管機關或社會福利機構之聲請，為監護之宣
    告。」民法第14條第1項定有明文。本件經本院以視訊方式
    於鑑定機關即衛生福利部桃園療養院鑑定醫師張慶英前點呼
    相對人，相對人能回答姓名、年齡、出生日期，亦能指出在
    場聲請人與其之關係，知悉今年為民國111年，亦能辨識顏
    色、紙鈔；可正確計算數字1＋1＝2，但不能回答2＋3＝？6－4＝
    ？10－6＝？鑑定人張慶英醫師對相對人心神及身體狀況初步
    診斷結果表示：相對人至少達輔宣程度，需再視心理衡鑑結
    果判斷，其餘詳如書面函覆鑑定報告等語，有本院111年1月
    6日訊問筆錄附卷可稽。另參桃園療養院所出具精神鑑定報
    告結果略以：李員診斷為思覺失調症患者，中度智能不足，
    生活、經濟、社交功能皆退化，其為意思表示或受意思表示
    ，或辨識其意思表示之能力受精神疾病影響，已達不能之程
    度，有該院檢附之精神鑑定報告書在卷足按。本院審酌相對
    人因精神障礙已致不能為意思表示或受意思表示程度，聲請
    人聲請對於相對人為監護之宣告，核無不合，應予准許。
三、次按「法院為監護之宣告時，應依職權就配偶、四親等內之
    親屬、最近一年有同居事實之其他親屬、主管機關、社會福
    利機構或其他適當之人選定一人或數人為監護人，並同時指
    定會同開具財產清冊之人。」「法院為前項選定及指定前，
    得命主管機關或社會福利機構進行訪視，提出調查報告及建
    議。監護之聲請人或利害關係人亦得提出相關資料或證據，
    供法院斟酌。」「法院選定監護人時，應依受監護宣告之人
    之最佳利益，優先考量受監護宣告之人之意見，審酌一切情
    狀，並注意下列事項：㈠受監護宣告之人之身心狀態與生活
    及財產狀況。㈡受監護宣告之人與其配偶、子女或其他共同
    生活之人間之情感狀況。㈢監護人之職業、經歷、意見及其
    與受監護宣告之人之利害關係。法人為監護人時，其事業之
    種類與內容，法人及其代表人與受監護宣告之人之利害關係
    。」民法第1111條第1 項、第2 項、第1111條之1 分別定有
    明文。
四、本院經囑請桃園市社會工作師公會對兩造及關係人進行訪視
    ，訪視評估結果略以：
    ㈠需求評估：
　　　訪視期間，相對人具自主行動能力，惟相對人僅正確回應
      其個人與相對人父親之姓名，和相對人父親與其之親屬關
      係後，便對訪員其他提問無任何口語或肢體回應。另，訪
      員觀察相對人於訪視過程中，數度逕自起身並於廚房前之
      空間及廚房旁的書房間遊走。評估相對人受智能發展與精
      神疾病影響，人際互動、理解、思考和判斷能力有明顯障
      礙，需旁人代為處理其事務。聲請人表示，相對人父親自
      覺自身年事已高且身體狀況不佳，無力再繼續處理相對人
      事務，亦擔心相對人會遭他人拐騙利用，為能約制保護相
      對人，故經相對人家人商議後提出本案之聲請。
　　㈡建議：　
　　　聲請人為相對人二弟，關係人為相對人二弟媳。相對人現
      與相對人父母即李賀正與許淑慧同住，受居家式照顧服務
      ，由父母主要照顧日常生活起居及負擔相關開銷，且相對
      人父親主要保管相對人證件及主責處理相對人事務，聲請
      人則適時協助父親，而相對人母親亦會視情況協助代替相
      對人父親陪同相對人回診。訪視期間，相對人父母均口頭
      表示同意本案聲請，亦同意選任聲請人為監護人人選，及
      同意選任關係人為會同開具財產清冊之人人選；經訪視，
      聲請人具擔任監護人意願，關係人具擔任會同開具財產清
      冊之人意願。綜合評估，相對人受照顧狀況，以及聲請人
      、關係人、相對人父親和母親之陳述，未見明顯不適任之
      消極原因，惟仍請鈞院以相對人最佳利益為考量，參酌相
      關事證後予以綜合裁量之等語，此有桃園市社會工作師公
      會函附桃園市政府社會局社會工作科監護（輔助）宣告調
      查訪視報告在卷可參。
五、綜合上情，本院審酌聲請人為相對人二弟，具穩定居住處所
    和工作，協助相對人父親處理相對人事務，每月至少關懷探
    視相對人四至五次，且具擔任本案監護人意願，可提供相對
    人良好之生活照顧與保護，力能擔負相對人監護人之職務無
    疑。關係人為相對人二弟媳，具穩定居住所，每月至少關懷
    探視相對人四至五次，亦有擔任會同開具財產清冊之人意願
    ，關係人並無明顯不適任之情形，故由關係人擔任會同開具
    財產清冊之人，應能致力維護相對人之權益甚明，自無不當
    。本院爰依前揭法律規定，選定聲請人為相對人之監護人，
    併指定關係人為會同開具財產清冊之人。又依民法第1113條
    準用同法第1099條、第1099條之1 之規定，於監護開始時，
    監護人對於受監護宣告人之財產，應會同關係人於2 個月內
    開具財產清冊，並陳報法院，於開具完成並陳報法院前，監
    護人對於受監護宣告人之財產，僅得為管理上必要之行為，
    附此敘明。
六、爰依家事事件法第164 條第2 項，裁定如主文。
中    華    民    國   111    年    4     月    25    日
                  家事法庭    法  官  林文慧
以上正本證明與原本無異。
如對本裁定抗告須於裁定送達後10日內向本院提出抗告狀，並繳
納抗告裁判費新台幣1,000 元。
                              書記官  蘇珮瑄
中　　華　　民　　國　　111 　年　　4 　　月　　25　　日